臺灣基隆地方法院民事裁定  
110年度監宣字第13號
聲  請  人  劉陳美月

相對人即受
監護宣告人  劉明城  

利害關係人  劉守正  

上列聲請人聲請對相對人監護宣告事件，本院裁定如下：
    主  文
宣告劉明城（男，民國00年0月00日生，身分證統一編號：Z0000
00000號）為受監護宣告之人。
選定劉陳美月（女，民國00年0月00日生，身分證統一編號：Z00
0000000號）為受監護宣告之人之監護人。
指定劉守正（男，民國00年0月00日生，身分證統一編號：Z0000
00000號）為會同開具財產清冊之人。
聲請費用由受監護宣告之人負擔。
    理  由
一、聲請意旨略以：聲請人之夫即相對人劉明城因血管型重度神
    經認知障礙，致不能為意思表示或受意思表示，為此聲請對
    其為監護之宣告，並聲請選任聲請人為監護人及指定劉守正
    為會同開立財產清冊之人等語。
二、按對於因精神障礙或其他心智缺陷，致不能為意思表示或受
    意思表示，或不能辨識其意思表示之效果者，法院得因本人
    、配偶、四親等內之親屬、最近一年有同居事實之其他親屬
    、檢察官、主管機關或社會福利機構之聲請，為監護之宣告
    ，民法第14條第1 項定有明文。次按受監護宣告之人應置監
    護人；法院為監護之宣告時，應依職權就配偶、四親等內之
    親屬、最近一年有同居事實之其他親屬、主管機關、社會福
    利機構或其他適當之人選定一人或數人為監護人，並同時指
    定會同開具財產清冊之人；法院選定監護人時，應依受監護
    宣告之人之最佳利益，優先考量受監護宣告之人之意見，審
    酌一切情狀，並注意下列事項：受監護宣告之人之身心狀
    態與生活及財產狀況。受監護宣告之人與其配偶、子女或
    其他共同生活之人間之情感狀況。監護人之職業、經歷、
    意見及其與受監護宣告之人之利害關係。法人為監護人時
    ，其事業之種類與內容，法人及其代表人與受監護宣告之人
    之利害關係，民法第1110條、第1111條第1項及第1111條之1
    亦分別定有明文。
三、經查：
  ㈠聲請人主張之前揭事實，業據其提出中華民國身心障礙證明
    、戶籍謄本為證。又經鑑定人即長庚醫療財團法人基隆長庚
    紀念醫院林哲名醫師對相對人為精神狀態經鑑定結果，略以
    ：劉員之過去生活史、疾病史、身體檢查及精神狀態檢查結
    果，本院認為目前劉員因血管型重度神經認知障礙，致其為
    意思表示，受意思表示和辨識其意思表示效果之能力已達完
    全不能之程度等語，有長庚醫療財團法人基隆長庚紀念醫院
    110年3月26日長庚院基字第1100300094號函附精神鑑定報告
    書乙件在卷可按。綜合上情，足認相對人確因心智缺陷，已
    達不能為意思表示或受意思表示之程度。從而，聲請人聲請
    對相對人為監護之宣告，為有理由，應予准許。
  ㈡本院參酌上開鑑定報告及聲請人之主張，認聲請人為相對人
    之妻，為相對人主要照顧之人，彼此依附關係親密，自適宜
    擔任相對人之監護人；而利害關係人劉守正為相對人之子，
    為相對人之至親，自有瞭解相對人之財產狀況，以利監督之
    必要。復經新北市社會局對兩造及相對人最近親屬訪視調查
    ，結果略以：案妻（即聲請人）與案主（即相對人）共同生
    育3名子女並經營批發生意，並於案主失能後擔任其主要照
    顧者，與案主關係緊密。案妻對於案主名下財產管理能夠自
    行表達想法與規劃，並獲得子女共識支持，且同住之案長子
    自營公司具有管理能力，亦得從旁輔助案妻管理案主財產，
    故社工員評估案妻具擔任監護人能力及意願等語，有該局11
    0年2月25日新北社工字第1100349770號函附個案處理報告在
    卷可稽。本院審酌上情，認由聲請人擔任監護人，應符合受
    監護宣告之人之最佳利益，爰選定聲請人為監護人，並指定
    劉守正為會同開具財產清冊之人。另監護人劉陳美月應依據
    民法第1113條準用同法第1099條第1項之規定，對於受監護
    宣告之人即相對人之財產，會同劉守正於2個月內開具財產
    清冊，並陳報法院，併此敘明。
四、依家事事件法第164條第2項，裁定如主文。
中　　華　　民　　國　　110 　年　　4 　　月　　7 　　日
                  家事法庭法  官  何怡穎
以上正本係照原本作成。
如對本裁定抗告須於裁定送達後10日內向本院提出抗告狀。
中    華    民    國   110    年    4     月    7     日
                          書記官  葉憶葇